臺灣基隆地方法院民事判決
111年度訴字第371號
原      告  張長耶星慶


被      告  江祥勤  

上列當事人間請求損害賠償事件，原告就本院111年度易字第127
號毀損等案件提起刑事附帶民事訴訟，經本院刑事庭以111年度
附民字第264號裁定移送而來，本院於民國111年9月13日言詞辯
論終結，判決如下：
    主  文
被告應給付原告新臺幣33,000元。
原告其餘之訴駁回。
訴訟費用由被告負擔百分之一，餘由原告負擔。
本判決第一項得假執行。但被告如以新臺幣33,000元為原告預供
擔保，得免為假執行。
    事實及理由
一、原告主張：被告因與原告就廢水排放問題發生糾紛而心生不
    滿，竟基於公然侮辱及毀損他人器物之犯意，於民國110年9
    月5日21時48分至22時4分34秒許，至不特定人得共見共聞之
    基隆市○○區○○路00巷00號前，以「幹你娘」、「沒懶趴生這
    麼多(台語）」、「幹你娘機掰」、「臭機掰」等語辱罵原
    告，足以貶損原告之人格尊嚴與社會評價，復手持花盆、磚
    塊朝原告位於上址2樓之住處方向丟擲，因而砸破原告住處
    陽台之落地玻璃門上的玻璃3片【共計價值約新臺幣(下同)3
    ,000元，下稱系爭玻璃門】，致令原告所有之系爭玻璃門毀
    損而不堪使用，足以生損害於原告。又被告辱罵原告之行為
    已嚴重貶損原告之人格尊嚴與社會評價，致使原告受有精神
    耗損甚鉅，並導致原告妻兒心生恐懼，且被告迄今毫無悔意
    ，亦未表達道歉及和解之意。爰向被告請求毀損玻璃之損害
    賠償3,000元、公然侮辱之精神慰撫金310萬元，並聲明：被
    告應給付原告3,103,000元。
二、被告則求為判決：原告之訴駁回，並答辯如下：對於刑事判
    決認定其涉犯公然侮辱及毀損玻璃之犯罪事實均不爭執，然
    其係因原告長期排放廢水造成嚴重臭味致難忍受始為上開行
    為，原告請求之精神慰撫金過高，實屬天價。
三、本院之判斷：
　㈠原告主張被告於上揭時、地以上開言詞公然辱罵原告，並毀
    損原告所有之系爭玻璃門等情，業據提出系爭玻璃門受損照
    片為證(見本院卷第37、39、41頁)，且原告對被告所提公然
    侮辱及毀損之刑事告訴，業經臺灣基隆地方檢察署(下稱基
    隆地檢署)檢察官偵查後以110年度偵字第6525號起訴書對被
    告提起公訴，並經本院刑事庭以111年度易字第127號刑事判
    決(下稱系爭刑事判決)判處被告犯公然侮辱罪、毀損他人物
    品罪，各處拘役30日、55日，應執行拘役70日，如易科罰金
    ，均以1,000元折算1日(尚未判決確定)，上訴後經臺灣高等
    法院以111年度上易字第1337號案件審理在案。此悉經本院
    依職權核閱系爭刑事判決案卷確認屬實，並有系爭刑事判決
    存卷為憑(見本院卷第13至16頁)，且為兩造所不爭執，堪信
    原告主張屬實。雖被告辯稱其係因原告長期排放廢水所致惡
    臭而為上開行為乙節，縱認屬實，被告仍應以和平理性之方
    式，循法律途徑合法解決，尚無從執此為其上開不法侵害行
    為之免責事由，故被告所辯，自無可採。
　㈡按因故意或過失，不法侵害他人之權利者，負損害賠償責任
    。不法侵害他人之身體、健康、名譽、自由、信用、隱私、
    貞操，或不法侵害其他人格法益而情節重大者，被害人雖非
    財產上之損害，亦得請求賠償相當之金額，民法第184條第1
    項前段、第195條第1項前段分別定有明文。承前㈠所述，本
    件被告確有於上揭時、地對原告為公然侮辱及毀損之侵權行
    為，致原告受有人格及財產上損害，是原告主張被告應負侵
    權行為損害賠償責任，洵屬有據。茲就原告各項請求有無理
    由，分述如下：
　⒈毀損部分之損害賠償：
　　按不法毀損他人之物者，被害人得請求賠償其物因毀損所減
    少之價額。負損害賠償責任者，除法律另有規定或契約另有
    訂定外，應回復他方損害發生前之原狀。第1項情形，債權
    人得請求支付回復原狀所必要之費用，以代回復原狀。損害
    賠償，除法律另有規定或契約另有訂定外，應以填補債權人
    所受損害及所失利益為限，民法第196條、第213條第1項、
    第3項、第216條第1項分別定有明文。查原告主張被告應賠
    償系爭玻璃門之修復費用3,000元，業據提出輝龍鋁窗玻璃
    行開立之估價單與統一發票(二聯式)、施工過程及修繕前後
    照片等件為憑(見本院卷第33至45頁)，復為被告所不爭執(
    見本院卷第50頁)，故原告此部分請求，自屬有據，應予准
    許。
　⒉公然侮辱部分之精神慰撫金：
　⑴所謂名譽係人在社會上評價，通常指其人格在社會上享有一
    般人對其品德、聲望或信譽等所加之評價，係屬個人在社會
    上所受價值判斷，因此名譽有無受損害，應以社會上一般人
    對其評價是否貶損，客觀判斷之，苟其行為足以使他人在社
    會上之評價受到貶損，不論其為故意或過失，均可構成侵權
    行為。查被告於兩造以外之第三人均得以見聞之處所，接續
    以「幹你娘」、「沒懶趴生這麼多(台語）」、「幹你娘機
    掰」、「臭機掰」等語辱罵原告，期間並多次以手指指向原
    告住處方向，已使原告住處附近之鄰居有所聽聞等節，此有
    本院刑事庭111年4月14日當庭勘驗筆錄附卷可稽(見系爭刑
    事判決卷第57至59頁)，核前開言詞在社會通念及口語意義
    上，均含有輕視、鄙視對方之意，係屬具有詆毀、貶損他人
    人格、評價之不堪用語。是被告於上揭時、地公然以前開言
    詞辱罵原告，足致原告於心理上感受到難堪、屈辱、不快，
    並使原告在社會上之評價受到貶損，核屬不法侵害原告之名
    譽，從而，依前揭法條規定，原告請求精神慰撫金，即屬有
    據。
　⑵又不法侵害他人之人格權，被害人受有非財產上損害，請求
    加害人賠償相當金額之慰撫金時，法院對於慰撫金之量定，
    應斟酌實際加害情形、所造成之影響、被害人所受精神上痛
    苦之程度、雙方之身分、地位、經濟狀況及其他各種情形，
    以核定相當之數額(最高法院47年度台上字第1221號、51年
    度台上字第223號及76年度台上字第1908號判例意旨參照)。
    經查，原告係高職畢業，從事木工裝潢，月薪約3萬元左右
    ，現因疫情影響月薪不到3萬元，名下有不動產及汽車；被
    告為高中畢業，現已待業4個多月，先前以打臨工為主，薪
    水約2萬多元，名下無財產資料，業經兩造分別陳明在卷(見
    本院卷第50頁)，並有本院依職權調取兩造108年至110年度
    之稅務電子閘門財產所得調件明細表附卷可參。本院審酌上
    情，並參酌被告以前開言詞辱罵原告之侵害時間長短、內容
    、侵害處所等各節，復兼衡兩造之身分、地位、教育程度、
    經濟狀況、原告可能承受之痛苦等一切情狀，認原告請求公
    然侮辱之精神慰撫金以30,000元為適當，逾此範圍之請求，
    為無理由，不應准許。
　㈢綜上所述，原告本於侵權行為損害賠償之法律關係，請求被
    告給付33,000元【計算式：3,000元(毀損部分)＋30,000元(
    公然侮辱部分)＝33,000元】，為有理由，應予准許；逾此範
    圍之請求，則無理由，應予駁回。
四、本件事證已臻明確，兩造其餘攻擊、防禦方法及舉證，經本
    院審酌後，認對於判決結果均無影響，爰不一一論述，併此
    指明。
五、本件係刑事附帶民事訴訟，而由本院刑事庭移送民事庭者，
    依法不需徵收裁判費，且至本院言詞辯論終結時，亦未發生
    其他訴訟費用，故無從確定訴訟費用之數額。惟依法仍應依
    民事訴訟法第79條，諭知訴訟費用由兩造按其勝敗比例負擔
    ，以備將來如有訴訟費用發生時，得以確定其數額，併予敘
    明。
六、本判決原告勝訴部分，係所命給付之金額未逾50萬元之判決
    ，依民事訴訟法第389條第1項第5款規定，應依職權宣告假
    執行，併依職權宣告被告如預供相當之擔保，得免為假執行
    。
七、據上論結，本件原告之訴為一部有理由、一部無理由，依民
    事訴訟法第79條、第87條第1項、第389條第1項第5款、第39
    2條第2項，判決如主文。
中　　華　　民　　國　　111 　年　　9 　　月　　27　　日
                  民事庭法　官　黃梅淑　　　　　
以上正本係照原本作成。
對於本件判決如有不服，應於收受送達後20日內向本院提出上訴
書狀，敘述上訴之理由，上訴於臺灣高等法院，並按他造當事人
之人數附具繕本。如委任律師提起上訴者，應一併繳納上訴審裁
判費。
中　　華　　民　　國　　111 　年　　9 　　月　　27　　日
                        書記官　郭廷耀